臺灣臺南地方法院新市簡易庭民事簡易判決
110年度新簡字第530號
原      告  台新國際商業銀行股份有限公司

法定代理人  尚瑞強  
訴訟代理人  林錦輝律師
被      告  江銘祥  

            朱江秋霞


            江金玲  

兼上一人
訴訟代理人  江玉惠  

上三人共同
訴訟代理人  李宜庭律師
            黃韡誠律師
上列當事人間請求撤銷遺產分割登記事件，經本院於民國110年1
1月16日言詞辯論終結，判決如下：
    主      文
原告之訴駁回
訴訟費用新臺幣3,420元由原告負擔。
    事實及理由
一、按訴狀送達後，原告不得將原訴變更或追加他訴。但請求之
    基礎事實同一、該訴訟標的對於數人必須合一確定時，追加
    其原非當事人之人為當事人者，不在此限，民事訴訟法第25
    5條第1項第2、5款定有明文。本件原告起訴時原請求：被告
    江銘祥、江玉惠就被繼承人江劉先里所遺如附表所示之土地
    （下稱系爭土地），於民國101年6月28日所為遺產分割協議
    之債權行為，及於101年10月30日所為之分割繼承登記之物
    權行為，應予撤銷。嗣因查悉朱江秋霞、江金玲亦為被繼承
    人江劉先里之繼承人，而本件訴訟標的對於全體繼承人須合
    一確定，遂於110年9月22日具狀追加朱江秋霞、江金玲為被
    告，並變更該項聲明為：被告就被繼承人江劉先里所遺之系
    爭土地於101年6月28日所為遺產分割協議之債權行為，及於
    101年10月30日所為之分割繼承登記之物權行為，應予撤銷
    。核原告請求之原因事實相同，且依其主張本件訴訟標的對
    於被告等人必須合一確定，揆諸前揭規定，原告上開所為追
    加，於法相合，應予准許。又被告江銘祥經合法通知，無正
    當理由，未於言詞辯論期日到場，核無民事訴訟法第386條
    各款所列情形，爰依原告之聲請，由其一造辯論而為判決。
二、原告起訴主張：
  ㈠被告江銘祥前向原告申辦信用卡使用，詎未依約繳款，尚積
    欠原告本金新臺幣（下同）312,802元及利息未清償。原告
    向地政機關申請謄本，發現系爭土地原係被繼承人江劉先里
    所有，且被告江銘祥並未對被繼承人之遺產為拋棄繼承，於
    被繼承人死亡時即承受被繼承人財產上之一切權利、義務，
    然被告江銘祥不為系爭土地之繼承登記，而協議由被告江玉
    惠取得系爭土地，其處分行為是以財產為標的且無償之行為
    ，前開行為致使被告江銘祥陷於無資力而有害及原告之債權
    。又被告就系爭土地為分割繼承登記日期為101年10月30日
    ，被告江銘祥對原告早已負有清償義務，難信被告江銘祥於
    分割繼承時不知有債務存在，爰依民法第244條第1、4項規
    定提起本件訴訟。
  ㈡並聲明：
　⒈被告就被繼承人江劉先里所遺之系爭土地於101年6月28日所
    為遺產分割協議之債權行為，及於101年10月30日所為之分
    割繼承登記之物權行為，應予撤銷。
　⒉被告江玉惠就系爭土地於101年10月30日之分割繼承登記應予
    塗銷。
三、被告部分：
  ㈠被告朱江秋霞、江金玲、江玉惠則以：
　⒈被告江銘祥於被繼承人生前未曾負擔其扶養義務，皆由被告
    朱江秋霞、江金玲、江玉惠照顧，除此之外，被告江銘祥之
    全民健康保險、勞保費、職業工會會費均由被告江玉惠代其
    繳納，被告江玉惠甚至多次借款予被告江銘祥，借款金額匯
    入被告江銘祥指定之其兒女江雨珊、江嘉尉或被繼承人江劉
    先里及順益汽車股份有限公司等人之帳戶，再由被告江銘祥
    提領。又依原告之資料顯示，被告江銘祥自93年2月24日後
    即未依約還款而積欠原告債務，顯見被告江銘祥並無能力扶
    養被繼承人，系爭土地經繼承人全體同意由被告江玉惠繼承
    ，係出於考量被告江銘祥對被繼承人並無扶養之事實，且因
    被告江銘祥尚積欠被告江玉惠借款，為清償被告江玉惠長期
    代為墊付被繼承人之扶養費用，以及抵償對被告江玉惠之借
    款，並非無對價關係之無償行為，與民法第244條第1項規定
    之要件不符，是原告主張被告等之行為係無償行為，要無可
    採。另依原告之資料顯示，被告江銘祥積欠原告之債務早於
    被繼承人江劉先里死亡（101年6月28日）前即已發生，則原
    告核發信用卡予被告江銘祥，所評估者顯為被告江銘祥本身
    當時之資力，並未就將來未必獲得之繼承財產予以衡估。因
    此，被告等所為遺產分割協議及繼承登記，並未增加被告江
    銘祥之不利益，本不在民法第244條規定擔保債務人清償能
    力範圍，亦難認有害及原告之債權，故原告自無從爰引民法
    第244條第1項規定聲請法院撤銷之。
　⒉並均聲明：原告之訴駁回。
  ㈡被告江銘祥經合法通知，未於言詞辯論期日到庭，亦未提出
    書狀為任何陳述或答辯。
四、本院得心證之理由:
  ㈠本件被告江銘祥積欠原告信用卡債務312,802元及利息未清償
    ，原告業已取得執行名義；而被繼承人江劉先里於101年6月
    28日死亡，留有系爭土地為遺產，被告等均為其法定繼承人
    ，且未辦理拋棄繼承，而系爭土地於101年8月16日經被告等
    協議由被告江玉惠單獨取得，並於同年10月30日辦理分割繼
    承登記等情，有本院107年度司促字第27531號支付命令及確
    定證明書、支付命令聲請狀、帳務資料、本院110年1月21日
    南院武家字第1100002654號、110年9月27日南院武家字第11
    00033091號函、土地登記謄本、異動索引、被繼承人江劉先
    里繼承系統表、除戶謄本、戶籍謄本等資料在卷可稽（本院
    卷第27-37、51、153-163、171-187、231頁），並經本院依
    職權向臺南市玉井地政事務所調取系爭遺產辦理分割繼承登
    記資料查核無誤（本院卷第93-139頁），堪信屬實。
  ㈡按債務人應以全部財產對其債務之履行負其責任，故債務人
    因其行為減少責任財產致害及債權者，債權人為保全債權，
    依民法第244條第1項、第2項之規定，固得聲請法院撤銷之
    。惟債權人得依民法第244條規定行使撤銷權者，以債務人
    所為非以其人格上之法益為基礎之財產上之行為為限，若單
    純係財產利益之拒絕，如贈與要約之拒絕、第三人承擔債務
    之拒絕、繼承或遺贈之拋棄，自不許債權人撤銷之（最高法
    院69年度台上字第1271號裁判意旨、73年度第2次民事庭總
    會決議參照）。本件被告間就系爭遺產固協議由被告江玉惠
    單獨取得系爭土地，然被告江銘祥、朱江秋霞、江金玲同意
    系爭土地由被告江玉惠繼承乃係基於繼承人之身分關係，考
    量被繼承人生前由被告江玉惠、朱江秋霞、江金玲負責照顧
    扶養，被告江銘祥並未一起分擔，及被告江玉惠亦透過匯款
    方式多次借款予被告江銘祥，且代為繳納被告江銘祥之勞健
    保費用及職業工會會費，並提出郵政劃撥儲金存款收據、臺
    南市攤販職業工會繳費單及收款證明、全民健康保險投保單
    位/被保險人欠費明細及繳款單、無摺存款收執聯、存款憑
    條、匯款申請書等資料為證（本院卷第277-327頁），是被
    告間所為之遺產分割協議顯非無償行為。
  ㈢另原告就其主張被告等所為本件分割協議係屬無償並未舉證
    ，本院尚難認定該遺產分割協議為被告江銘祥所為之無償行
    為。況債權人審酌貸款條件所評估者，應係債務人本身之資
    力，通常不會就債務人之被繼承人資力併予評估，故債權人
    自應以債務人個人之財產為其信賴之基礎，其對於債務人之
    被繼承人財產之期待，亦難認有保護之必要。
五、綜上所述，原告依據民法第244條第1項、第4項規定，請求
    撤銷被告等間就被繼承人江劉先里所遺留系爭土地所為之遺
    產分割協議意思表示及分割繼承登記行為，並請求被告江玉
    惠將系爭土地之分割繼承登記塗銷，均無理由，應予駁回。
六、本件事證已臻明確，兩造其餘主張、陳述及所提之證據暨攻
    擊防禦方法，核與判決結果不生影響，爰不逐一論述，併此
    敘明。
七、按訴訟費用，由敗訴之當事人負擔；法院為終局判決時，應
    依職權為訴訟費用之裁判，民事訴訟法第78條、第87條第1
    項分別定有明文。經核本件訴訟費用為3,420元（即第一審
    裁判費），應由敗訴之原告負擔，爰確定如主文第2項所示
    。
八、結論：本件原告之訴為無理由。爰依民事訴訟法第436條第2
    項、第385條第1項前段、第78條、第87條第1項，判決如主
    文。
中　　華　　民　　國　　110 　年　　12　　月　　6 　　日
                    新市簡易庭  法  官  曾仁勇
附表：
編號 種類 財產所在或名稱 權利範圍  01 土地 臺南市○○區○○段00地號 （重測前：鹿陶洋段22-66地號） 全部  02 土地 臺南市○○區○○段00地號 （重測前：鹿陶洋段22-86地號） 全部  03 土地 臺南市○○區○○段000地號 全部  04 土地 臺南市○○區○○段00000地號（起訴狀誤載為210地號） 全部 
以上正本係照原本作成。
如不服本判決，應於判決送達後20日內，向本院提出上訴狀並表
明上訴理由，如於本判決宣示後送達前提起上訴者，應於判決送
達後20日內補提上訴理由書（須附繕本）。
如委任律師提起上訴者，應一併繳納上訴審裁判費。
 中　　華　　民　　國　　110  年　　12　　月　 　6  　日
                                書記官  吳佩芬